臺灣高等法院民事裁定　　　　　　　　　100年度抗字第581號
抗　告　人　盧興飛
抗告人與相對人恒信開發科技股份有限公司間，因聲請迴避等事
件，對於中華民國100年3月17日臺灣臺北地方法院100年度聲字
第146號所為裁定提起抗告，本院裁定如下：
    主  文
原裁定關於駁回抗告人聲請解任清算人之部分廢棄。
其餘抗告駁回。
抗告程序費用由抗告人負擔。
    理  由
一、抗告人於原法院聲請意旨略以：
  (一)原法院於民國( 以下同)99 年11月5 日發文之99年度司字第
    183 號裁定，因相對人已無董事可為清算人，而以聲請人當
    時為相對人之臨時管理人為由，依公司法第24條、第322 條
    第2 項選派聲請人為相對人之清算人，並不得聲明不服。
  (二)依非訟事件法第40條第1 項，法院認為不得抗告之裁定不當
    時得撤銷或變更之。
  1.聲請人於該裁定前，亦即99年10月11日已因考量續任相對人
    之臨時管理人職務恐有損害個人權益之虞，行文原法院聲請
    撤銷該職務，且已進入原法院行政程序，雖該裁定遲至99年
    11月29日才獲准，但本案原裁定法官隨時可由內部檔案查察
    ，即可知道該聲請之存在與瞭解聲請內容，但該法官僅求個
    人結案績效，枉顧人民權益，僅憑國稅局準備之資料即逕自
    裁定，程序違法為違法裁定，請予撤銷裁定。
  2.99年度司字第183號裁定文第二條，清楚書明該案清算人之
    選任為清理欠稅之必要，亦即相對人已無資產可為國稅局執
    行，不管選任清算人是否為欠稅原因之行為人，皆必須個人
    清理欠稅或接受限制出境5年之處分，此等影響守法人民權
    益至鉅的案件，該案法官怎可隨意抓個人而不問緣由即逕自
    裁定，此裁定嚴重違反憲法賦予人民之財產權，自由權與生
    存權，為違法裁定請予撤銷。
  (三)100 年度司字第43號裁定，原法官未針對聲請人為相對人臨
    時管理人之原因消滅，原裁定理由不存在做檢討，反倒以非
    裁定的理由與程序來搪塞，這種只求法官個人顏面與績效，
    不顧人民合法權益的行為實不足取，請撤銷該裁定。
  (四)抗告人為相對人合法投資者且部分股份溢價購股共2050萬元
    之大股東，自然關切相對人之權益，而這也是為甚麼會在原
    負責人陳金盛於96年9 月13日向原法院檢察署提出對顏正松
    背信、侵佔之訴後，亦於96年12月24日以相對人董事身份併
    案96年度他字第8783號提告，在歷經幾次不起訴與再議過程
    ，及陳金盛避不出庭情況下，於98年度偵續一字第175 號案
    檢察事務官努力下查到顏正松收受仲介商127 萬元佣金，並
    被該事務官告知得聲請為臨時管理人才能以法人代表出席刑
    事訴訟，該案後來雖被承辦檢察官刻意曲解法令，濫權不起
    訴偵結，但抗告人對個人與公司權益的追求是無可爭論的，
    但這並不代表追求自己的權益就該莫名其妙限制出境，此裁
    定嚴重影響個人自由權與生存權，原裁定法官僅以裁定不涉
    及裁罰，輕鬆帶過，不顧人民合法權益，充滿權力的傲慢，
    是人民與國家的不幸。
  (五)抗告人於94年8月始為相對人董事，而國稅局資料顯示相對
    人欠稅原因大都為92、93年度大量買賣不實發票所產生之稅
    額與罰鍰，其欠稅金額高達3,000萬元之譜，抗告人當時也
    經營公司，斷不可能在明知有大麻煩的情況下去投資並就任
    該公司董事。
  (六)此外國稅局在抗告人三次以訴願狀要求將買賣假發票者依違
    反商業會計法，與偽造文書移送法辦時，均未正面答覆，僅
    以完成其法定程序以免自己受罰為原則，至於是否有人無辜
    受過不在其考量範圍其心態可議，抗告人將再極盡一切努力
    保護自己權利與公益。
  (七)抗告人基於以上理由聲請撤銷為相對人之清算人，並因原法
    官在程序未完備情形下，僅顧一己之私，未慮及守法人民權
    益而草率裁定，且裁定後不面對自己疏失自我檢討，因而聲
    請該法官迴避此案。另因此案關係聲請人權益至鉅，如有必
    要聲請人願意隨時北上說明。
二、原法院略以：抗告人雖經原法院以99年司字第183號裁定選
    任為相對人公司之清算人，抗告人迄未向原法院呈報就任清
    算人，聲請解任清算人於法不合，原法院100年度司字第43
    號裁定駁回，尚無不當，抗告人聲請撤銷，難認有據；且原
    法院100年度司字第43號之訴訟程序業已終結，聲請法官迴
    避，於法未合等由，併予駁回之裁定。
三、抗告意旨略以：
  (一)非訟事件法第45條，對於抗告法院之裁定再為抗告，僅得以
    其適用去規顯然有錯誤為理由。是故100 年度司字第43號抗
    告駁回之裁定，引用法規與該庭原裁定理由顯然有錯，而非
    裁定事實之認定問題，抗告人自可再予抗告，原法院100 年
    度聲字第146 號裁定文理由三第2-4 行，顯然是在未詳閱原
    裁定文下之認知，非訟事件法第45條是法律賦予無辜百姓在
    非訟事件中，可能無端權利受損的保障，請尊重該條文並撤
    銷原法院駁回之裁定。
  (二)非訟事件法第40條第1項，法院認為不得抗告之裁定不當時
    ，得撤銷或變更之。第41條因裁定而權利受侵害者得為抗告
    。
  1.原法院99年度司字第183號裁定，因抗告人為相對人之臨時
    管理人而被選派為相對人之清算人，此有該裁定理由三全文
    及第8行(足見該恒信公司已無董事可為清算人…發現盧興飛
    已被選任為該公司之臨時管理人，對公司事務應有相當之瞭
    解並負有處理了結公司事務之義務) 為證，此裁定影響抗告
    人權利且莫視抗告人已聲請撤銷為相對人之臨時管理人之事
    實( 後經原法院99年11月29日之99年度審司字第15號裁准)
    ，依非訟事件法第40條第1 項規定，違反程序正義為不當裁
    定得撤銷或變更之，故聲請人不必依公司法第82、83條及第
    323 條之程序，而逕自聲請撤銷該裁定為依法有據，請貴庭
    直接就抗告理由做裁定。
  2.非訟事件法第45條，對於抗告法院之裁定再為抗告，僅得
    以其適用法規顯然有錯誤為理由。原法院100年度司字第43
    號駁回聲請之裁定理由三之第(二)條，未針對抗告原裁定程
    序違法與裁定原因消滅做解釋，而引用與其原裁定無關之公
    司法第322條第1項及第323條第1、2項程序理由推托(1OO年
    度司字第43號裁定理由二)，為不當裁定，抗告人自不必經
    公司法第82、83及323條之程序，得逕自依非訟事件法第45
    條再提抗告，沒有如原法院100年聲字第146號裁定理由三第
    2-4行所謂駁回確定之說，請貴庭直接就抗告理由裁定，勿
    以程序問題干擾人民對於合法權利之追求。
  3.100年度司字第43號裁定，理由三第(二)條第1-2行(為恒信
    公司次大股東，前經原法院選為恒信公司之臨時管理人) 一
    詞，顯示該法官了解抗告人聲請為恒信公司臨時管理人之來
    龍去脈，但卻不願面對自己裁定違法及侵害人民合法權利之
    事實，該法官不僅只求個人結案績效，漠視人民合法權益，
    充滿權力傲慢之外，同時也漠視其他法官的裁判權，所以抗
    告人聲請其迴避此案有何不合理? 難道合法人民僅因不諳法
    律程序就得吃悶虧，再大都得要吞下去，但法官就可以知法
    犯法嗎?
  (三)原法院裁定文100 年度聲字第146 號理由一，所引用之公司
    法第322 條第1 項，並非原裁定選派清算人之原因，此有原
    裁定99年度司字第43號文，理由三全段可資佐證，抗告人自
    可不經323 條1 、2 項程序逕自抗告聲請撤銷，是故如貴院
    堅持選任聲請人為相對人之清算人，也必須在依法撤銷原違
    法裁定之後再依法選任，不得將錯就錯，這是法的基本原則
    ，請遵守。
  (四)依公司法208條，股份有限公司設董事長為股東會，董事會
    主席，對外為公司代表，實際負責公司營運，如貴庭欲依公
    司法第322條第1、2項選任清算人，也是董事長優先，然後
    才是全體董事，況且恒信公司之欠稅皆為違法事件衍生，非
    為營利未繳而來，原董事長從頭到尾參與其事，掌握公司所
    有資料，貴院應該找實際處理之人負責清算，切不可因圖一
    己之便而隨意影響無辜人之權利破壞國家司法威信，實非人
    民國家之福等云云。
四、按：有關法人清算事件、法院選任清算人事件均屬民事非訟
    事件，由非訟事件法第59條以下之規定自明；又：駁回聲請
    之裁定，聲請人得為抗告，非訟事件法第41條第2項定有明
    文；本件抗告人經原法院於99年11月5日以99年度司字第183
    號裁定選派為相對人公司之清算人，抗告人於99年11月10日
    收受裁定，旋即於99年11月12日具狀聲請解任，原法院於同
    月17日依其聲請意旨，以通知函覆；同月23日抗告人再具狀
    聲請解任清算人，原法院仍以函覆知抗告人，12月7日、9日
    抗告人仍具狀補充解任清算人之理由，迄100年1月17日抗告
    人又具狀「為聲請撤銷為恒信開發科技股份有限公司清算人
    事」，原法院始以100年度司字第43號受理，並為駁回聲請
    之裁定，依首揭非訟事件法第41條第2項之規定，非不得抗
    告，雖原裁定正本「曉示條款」載為不得聲明不服，惟抗告
    人於100年3月3日收受裁定，即於100年3月8日之抗告期間內
    ，以「民事聲請狀」略以：原法院99年度司字第183號裁定
    選派抗告人為相對人公司之清算人，雖不得聲明不服，惟依
    非訟事件法第40條第1項法院認為不得抗告之裁定不當時得
    撤銷或變更等語，聲請撤銷抗告人為相對人之清算人，係對
    於原法院99年度司字第183號選派抗告人為相對人公司清算
    人之裁定，認為不當應撤銷之，似非無對於原裁定(原法院
    100年度司字第43號)聲明不服之意，參照民事訴訟法第495
    條所為「依本編(抗告程序)規定，應為抗告而誤為異議者，
    視為已提起抗告；應提出異議而誤為抗告者，視為已提出異
    議。」之規定意旨，似可認係對於原法院100年度司字第43
    號駁回聲請之裁定聲明不服，所提起抗告，非無研求抗告人
    真意之必要；惟原法院仍以抗告人於100年3月8日所提出前
    揭「民事聲請狀」以聲請解任清算人(案由欄載明聲請迴避
    ，詳下述)之案由，分「聲」字事件處理，又未依非訟事件
    處理法第36條第1項之規定，由獨任法官以裁定行之(本件以
    合議裁定)，其處理非訟事件之程序，顯有不當；抗告意旨
    雖未指摘及此，原法院此部分之非訟事件程序，既有不當，
    仍應認抗告有理由，應由本院予以廢棄原裁定，由原法院另
    為適法之處理。
五、次按：當事人聲請法官迴避，無非以使該法官不執行職務為
    目的，若事件已為終局判決，則該法官已無應執行之職務，
    當事人自不得再行聲請法官迴避，有最高法院27年度抗字第
    423號判例意旨，可資參照。本件抗告人聲請解任清算人之
    聲請事件，經原法院100年度司字第43號裁定駁回，事件業
    已終結，該法官就該事件已無應執行之職務，抗告人於100
    年3月8日前揭「民事聲請狀」併聲請法官迴避，參照前揭最
    高法院判例意旨，抗告人不得再行聲請法官迴避，其聲請為
    不合法，原法院駁回其聲請，經核原法院此部之裁定，尚無
    違誤，抗告意旨指摘原法院此部分之裁定不當，求予廢棄，
    為無理由，應予駁回。
六、從而，原法院對於抗告人聲請解任清算人之非訟事件程序所
    為裁定，應予廢棄，由原法院另為適法處理；抗告人聲請法
    官迴避，於法無據，原法院裁定駁回此部分之聲請，經核尚
    無違誤，抗告意旨仍持陳詞，指摘原法院此部分之裁定不當
    ，求予廢棄，為無理由，應予駁回。至於抗告人經原法院以
    99年司字第183 號裁定選任為相對人公司之清算人，尚未向
    原法院呈報就任清算人，其聲請解任非無促請法院斟酌有無
    解除其任務之必要( 參見民法第39條規定之條文內容) ，原
    法院以抗告人尚未聲報就任清算人，不得聲請解任之法律見
    解，非無研求之餘地，併此敘明。
七、據上論結，本件抗告為部分有理由、部分為無理由，爰裁定
    如主文。
中    華    民    國   100    年     5    月    30    日
                      民事第五庭
                        審判長法  官  李錦美
                              法  官  鍾任賜
                              法  官  陳博享
正本係照原本作成。
本裁定除以適用法規顯有錯誤為理由外，不得再抗告。如提起再
抗告，應於收受後10日內委任律師為代理人向本院提出再抗告狀
。並繳納再抗告費新台幣１千元。
中    華    民    國   100    年    5     月    31    日
                              書記官  駱麗君